臺灣高雄地方法院刑事判決
111年度簡上字第200號
上  訴  人  臺灣高雄地方檢察署檢察官
被      告  黃家榮



上列上訴人因被告涉犯詐欺案件，不服本院民國111年5月26日高
雄簡易庭111年度簡字第1487號第一審簡易判決（聲請簡易判決
處刑案號：111年度偵字第9156號），提起上訴，本院管轄之第
二審合議庭，判決如下：
    主  文
上訴駁回。
    事實及理由
一、本案經本院管轄之第二審合議庭審理結果，認原審判決認事
    用法均無違誤，量刑亦屬妥適，應予維持，依刑事訴訟法第
    373條規定，本判決之事實、證據及理由，除證據部分另補
    充：「被告黃家榮（下稱被告）於本院第二審所為之自白」
    、「證人即被害人詹鈞惠、徐銘陞、陳啟盛、鄭堯齊於另案
    （臺灣新北地方檢察署111年度偵字第6041號）警詢中之證
    述」外，其餘均引用原審判決書之記載（如附件）。
二、證據能力部分因當事人均不爭執（見本院簡上卷第93頁），
    依司法院「刑事判決精簡原則」，得不予說明。
三、檢察官上訴意旨略以：因被告本件犯行，致告訴人熊思惠承
    受精神上莫大之痛苦，所生危害甚鉅，且被告迄今未賠償告
    訴人分文，顯見其犯後態度不佳，毫無填補告訴人損失之積
    極作為，原審量處之刑顯然過輕，請求將原判決撤銷，更為
    適法之判決等語。
四、駁回上訴之理由
  ㈠按刑事審判旨在實現刑罰權分配之正義，故法院對有罪被告
    之科刑，應符合罪刑相當原則，使輕重得宜，罰當其罪，以
    契合社會之法律感情，故刑法第57條明定科刑時應審酌一切
    情狀，尤應注意該條所列各款事項以為科刑輕重之標準，俾
    使法院就個案之量刑，能斟酌至當；然若量刑時已斟酌刑法
    第57條各款所列之情狀，而未逾越法定刑度之範圍，亦無濫
    用權限之情形，則其量刑之輕重，即屬事實審法院得依職權
    自由裁量之事項，不得任意指摘為違法（最高法院75年度台
    上字第7033號、72年度台上字第6696號判決要旨參照）。
　㈡查原審已審酌被告依「張富翔」指示，負責租房並輪流看顧
    監視人頭帳戶提供者（鄭人豪），因而幫助詐騙集團實行詐
    欺犯罪，造成被害人熊思惠之財產損失（因受騙匯款新臺幣
    20,000元至鄭人豪的中國信託銀行帳號000-000000000000號
    帳戶），助長詐騙歪風，破壞社會治安，犯罪危害非輕；但
    兼衡被告本身未直接參與實行詐騙，亦未分得詐騙款項，惡
    性及情節相對較輕，並審酌被告的犯罪動機乃是為了獲取報
    酬，曾有詐欺前科素行，否認本件犯罪的犯後態度，學歷高
    職肄業，從事服務業，自述家庭經濟狀況勉持，及其犯罪手
    段、智識程度、生活狀況等一切情狀，量處如附件主文所示
    之刑，並諭知易科罰金之折算標準，堪認原審已就被告之犯
    後態度、告訴人受害程度等情詳加審酌。原審就被告量刑部
    分並無不當，上訴意旨執前詞指摘原審判決量刑過輕，經核
    無理由，應駁回上訴。
據上論斷，應依刑事訴訟法第455條之1第1項、第3項、第368條
、第373條，判決如主文。
本案經檢察官陳永章聲請以簡易判決處刑及提起上訴，檢察官伍
振文到庭執行職務。
中　　華　　民　　國　　111 　年　　11　　月　　24　　日
                  刑事第二庭    審判長法  官  吳佳頴
                                      法  官  林于心
                                      法  官  陳盈吉
以上正本證明與原本無異。
不得上訴。
中　　華　　民　　國　　111 　年　　11　　月　　24　　日
　　　　　　　　　　　　　　　　　　  書記官  鄭人芳
附錄論罪科刑法條：
刑法第30條（幫助犯及減刑規定）
幫助他人實行犯罪行為者，為幫助犯。雖他人不知幫助之情者，
亦同。
幫助犯之處罰，得按正犯之刑減輕之。
刑法第339條第1項（詐欺取財罪）
意圖為自己或第三人不法之所有，以詐術使人將本人或第三人之
物交付者，處5年以下有期徒刑、拘役或科或併科50萬元以下罰
金。

附件：
臺灣高雄地方法院刑事簡易判決
111年度簡字第1487號
聲  請  人  臺灣高雄地方檢察署檢察官
被　　　告　黃家榮　男　民國00年0月00日生
　　　　　　　　　　身分證統一編號：Z000000000號
　　　　　　　　　　住○○市○○區○○街0巷00號4樓
　　　　　　　　　　另案羈押於法務部○○○○○○○○
上列被告因詐欺案件，經檢察官聲請以簡易判決處刑（111年度
偵字第9156號），本院判決如下：
    主  文
黃家榮幫助犯詐欺取財罪，處有期徒刑伍月，如易科罰金，以新
臺幣壹仟元折算壹日。
    事實及理由
一、犯罪事實及證據：
　　引用檢察官聲請簡易判決處刑書之記載（如附件），並補充
    更正如下：
(一)檢察官聲請簡易判決處刑書「犯罪事實」欄第8行記載租用
    房號「307」，應更正為「317」。
(二)補充說明不採信被告辯解的理由：
　⒈被告黃家榮於檢察官偵訊時已供稱：我是依照「張富翔」（
    真實姓名年籍不詳之成年人）的指示，先在新光路輕旅店租
    3間房間（305、310、317號房），再到八五大樓接鄭人豪過
    來住，並與另名身分不詳的成年人負責輪流看顧（監視）鄭
    人豪，別讓他離開房間，鄭人豪的存摺及金融卡都不是我收
    的，我只負責租房間及看顧鄭人豪等語；但被告否認有何幫
    助詐欺的犯意，並辯稱：對方跟我說是做博弈的云云。
  ⒉然而刑法上關於犯罪的故意（犯意），不但包括「對於構成
    犯罪之事實，明知並有意使其發生」的直接故意，還包括「
    對於構成犯罪之事實，預見其發生而其發生並不違背其本意
    」的間接故意（刑法第13條）。而刑法上的幫助犯，則是指
    行為人對於犯罪，與正犯有共同的認識，雖然未直接參與實
    行犯罪，但出於幫助的意思，對正犯資以助力而言。
　⒊經查：被告既已承認自己依照「張富翔」的指示，負責承租
    房間給鄭人豪（人頭帳戶提供者）入住，並與另名不詳身分
    成年人輪流看顧（監視）鄭人豪共2天2夜。縱然鄭人豪證稱
    被告並不是收取存摺及金融卡之人，但被告對於「張富翔」
    大費周章的提供住宿，更派人不分晝夜輪流看顧監視鄭人豪
    2天2夜，顯然已預見「張富翔」是要在這段期間利用鄭人豪
    提供的人頭帳戶，進行不法款項的匯入領出，並防止鄭人豪
    報警或將帳戶掛失止付。而詐騙集團使用人頭帳戶作為詐騙
    被害人匯款後，再以金融卡提領騙得款項的犯罪類型，屢經
    媒體廣泛報導及政府持續宣導民眾切勿受騙上當，已屬一般
    常識。被告為成年人，教育程度高職肄業，衡情有此常識，
    即使「張富翔」果真表示上述人頭帳戶是做博弈使用，被告
    既無從查證確認屬實，主觀上當然不會排除作為詐欺用途的
    可能。但被告卻在預見鄭人豪提供的人頭帳戶有可能被「張
    富翔」等正犯作為詐欺使用的情形下，仍然依照「張富翔」
    的指示，為「張富翔」租房給鄭人豪入住，並負責輪流看顧
    監視鄭人豪共2天2夜，顯然主觀上預見詐欺結果的發生，但
    為了獲取約定的報酬，即使鄭人豪的帳戶被「張富翔」等人
    用來作為詐欺在內的犯罪工具，也無所謂而不違背其本意，
    雖然未直接參與犯罪實行，但以上述租房及看顧監視鄭人豪
    等行為，對於正犯資以助力，屬於幫助行為，足以認定被告
    主觀上具有幫助詐欺之間接故意，其辯解與卷證及經驗法則
    不符，不足採信。
　⒋綜合以上說明，本案事證明確，被告犯行已堪認定，應依法
    論科。至於本件詐騙集團正犯的犯罪行為，雖有可能另涉及
    洗錢防制法第14條第1項之洗錢罪，及刑法第339條之4第1項
    第2款之三人以上共同犯詐欺取財罪（簡稱加重詐欺），但
    現存卷證僅能證明被告幫助「張富翔」租房並負責看顧監視
    鄭人豪，以利正犯使用鄭人豪所提供的人頭帳戶詐取被害人
    匯款，但無證據證明被告對於正犯人數達三人以上，或利用
    人頭帳戶洗錢等犯罪細節，亦有所知悉，依據「罪證有疑，
    應為有利於被告之認定」或「罪疑惟輕」的證據法則，僅能
    認定被告幫助犯普通詐欺。
二、論罪：
　　核被告所為，觸犯刑法第30條第1項、第339條第1項之幫助
    詐欺取財罪。
三、法定減刑事由：
　　被告為幫助犯而非正犯，犯罪情節較輕，依刑法第30條第2
    項規定，按正犯之刑減輕之。
四、科刑：
　　審酌被告依「張富翔」指示，負責租房並輪流看顧監視人頭
    帳戶提供者（鄭人豪），因而幫助詐騙集團實行詐欺犯罪，
    造成被害人熊思惠之財產損失（因受騙匯款新臺幣20,000元
    至鄭人豪的中國信託銀行帳號000-000000000000號帳戶），
    助長詐騙歪風，破壞社會治安，犯罪危害非輕；但兼衡被告
    本身未直接參與實行詐騙，亦未分得詐騙款項，惡性及情節
    相對較輕，並審酌被告的犯罪動機乃是為了獲取報酬，曾有
    詐欺前科素行，否認本件犯罪的犯後態度，學歷高職肄業，
    從事服務業，自述家庭經濟狀況勉持，及其犯罪手段、智識
    程度、生活狀況等一切情狀，量處如主文所示之刑，並諭知
    易科罰金之折算標準。
五、無庸宣告沒收：
　　被告為幫助犯，且無證據證明被告分得詐騙款項或實際領有
    報酬，不能證明有獲取犯罪所得，自無庸宣告沒收或追徵。
六、適用法條：
　　依刑事訴訟法第449條第1項前段、第3項、第454條第1項、
    第2項，刑法第30條第1項、第2項、第339條第1項、第41條
    第1項前段，刑法施行法第1條之1第1項，以簡易判決處刑如
    主文。
本案經檢察官陳永章聲請以簡易判決處刑。
中　　華　　民　　國　　111 　年　　5 　　月　　26　　日
                  高雄簡易庭    法　官  林柏壽
以上正本證明與原本無異。
如不服本判決，得自收受判決書送達之日起20日內，向本院提出
上訴書狀（附繕本），上訴於本院管轄之第二審合議庭。
因疫情而遲誤不變期間，得向法院聲請回復原狀。
中　　華　　民　　國　　111 　年　　5 　　月　　26　　日
　　　　　　　　　　　　        書記官　郭素蓉
附錄論罪科刑法條：
刑法第30條（幫助犯及減刑規定）
幫助他人實行犯罪行為者，為幫助犯。雖他人不知幫助之情者，
亦同。
幫助犯之處罰，得按正犯之刑減輕之。
刑法第339條第1項（詐欺取財罪）
意圖為自己或第三人不法之所有，以詐術使人將本人或第三人之
物交付者，處5年以下有期徒刑、拘役或科或併科50萬元以下罰
金。
附件：
臺灣高雄地方檢察署檢察官聲請簡易判決處刑書
                                     111年度偵字第9156號
被　　　告　黃家榮　男　22歲（民國00年0月00日生）
　　　　　　　　　　　　住○○市○○區○○街0巷00號4樓
　　　　　　　　　　　　0○○○○○○○○○羈押中)
　　　　　　　　　　　　國民身分證統一編號：Z000000000號　　　　　　　　　　　　　　　
上被告因詐欺案件，業經偵查終結，認為宜聲請以簡易判決處刑
，茲將犯罪事實及證據並所犯法條分敘如下：
　　犯罪事實
一、黃家榮於民國110年7月間，經由綽號「老闆」之人招募，加
    入由「老闆」與其他不詳之成年人所組成之詐騙集團，為獲
    取報酬，竟基於幫助詐欺之犯意，由上開詐騙集團內不詳成
    員自稱「龍家俊」在社群網站FACEBOOK（下稱臉書）發布留
    言表示租用銀行存摺，每天代價新臺幣(下同)1萬元，次由
    黃家榮依「老闆」指示而選定供應提供金融機構帳戶者住宿
    之旅館，以其名義向址設高雄市○○區○○路00○0號輕旅店租用
    310、305、307號房，並在該等旅館負責接應及看顧提供帳
    戶人員，以免該人員有私自提取匯入帳戶款項之機會。嗣有
    鄭人豪於網路發現上開臉書留言，乃與黃家榮所使用000000
    0000門號聯絡後，先自行於110年8月9日，前往高雄市苓雅
    區八五大樓12樓7-11超商與對方不詳人士相約碰面，將其所
    有名下中國信託銀行帳戶（帳號：000-000000000000號）之
    存摺、提款卡、身分證、提款卡密碼等物交付前來碰面之人
    （鄭人豪提供上開銀行帳戶涉犯幫助詐欺罪嫌部分，業由臺
    灣新北地方檢察署以111年度偵字第2870、6041號向法院聲
    請以簡易判決處刑），再隨同該人暫時入住八五大樓29樓飯
    店房間內，直至110年8月13日，即由黃家榮前往八五大樓帶
    同鄭人豪，轉移住○地○○○○○○路○○○000號房留宿2夜，並由黃
    家榮負責夜班(自22時至隔日10時)看顧鄭人豪之任務，直至
    110年8月15日始自行離去。期間上開詐騙集團不詳成員則先
    於110年8月11日，在臉書張貼投資詐騙公告，致熊思惠瀏覽
    該公告後陷於錯誤，先加入LINE群組，再向熊思惠詐稱匯入
    款項2000元已獲利80000元，惟需支付100000元才能出金，
    熊思惠乃依照對方指示，於110年8月13日13時53分許，先匯
    款20000元至鄭人豪上開中國信託商業銀行帳戶內，旋於同
    日14時17分許，遭不詳人士以跨行轉帳方式將錢轉出；又上
    開詐欺集團不詳成員復於附表所示時間，以附表所示詐術，
    誆騙附表所示之人，致該等人陷於錯誤，於附表所示匯款時
    間、地點，匯款如附表所示金額至附表所示之帳戶，亦旋遭
    提領一空。嗣因熊思惠隨後要求退款未果始知受騙、暨附表
    被害人察覺有異而報警循線查悉上情。
二、案經熊思惠訴由臺中市政府警察局清水分局報告偵辦。
 　 證據並所犯法條
一、證據：
(一)被告於警詢、偵查中之供述與自白。
(二)告訴人熊思惠於警詢之指訴；內政部警政署反詐騙諮詢專線
    紀錄表、受理詐騙帳戶通報警示簡便格式表、中國信託轉帳
    交易明細表、受騙匯款對話紀錄各1份。
(三)證人鄭人豪於警詢、偵查中之證述；提供銀行帳戶之對話紀
    錄照片2張；中國信託商業銀行有限公司110年9月24日中信
    銀字第110224839247552號函文檢附客戶資料、交易明細。
(四)被告經手之訂房紀錄資料6張、持用0000000000門號通聯調
    閱查詢單1份。
(五)臺灣新北地方檢察署111年度偵字第2870、6041號聲請簡易
    判決處刑書、本署刑案資料查註紀錄表各1份。
二、核被告所為，係犯刑法第30條第1項前段、第339條第1項之
    幫助犯詐欺取財罪嫌。被告以幫助他人犯罪之不確定犯意而
    實施犯罪構成要件以外之行為，為幫助犯，請參酌依刑法第
    30條第2項之規定減輕其刑。
三、依刑事訴訟法第451條第1項聲請逕以簡易判決處刑。
　　此　致
臺灣高雄地方法院
中　　華　　民　　國　 111　　年　　4 　　月　　15　　日
　　　　　　　　　　　　　　　檢　察　官 陳永章　　
附表：
編號 對象 詐騙時間 詐騙方式 匯款時間 金額（新臺幣) 匯款帳戶 1 劉家銘  110年7月5日   以IG用戶及通訊軟體line聯繫劉家銘，佯稱儲值新臺幣，就可以約會云云，致劉家銘陷於錯誤，依指示匯款。 110年7月20日14時14分許，以自動提款機轉帳方式匯款； 110年7月20日14時15分許，旋遭跨行轉匯至徐國雄帳戶 15,000元 匯款至吳呈祥（另案偵辦）之銀行帳戶，再轉匯至徐國雄（另經新北地檢署以111年度偵字第2870、6041號聲請簡易判決處刑)之國泰世華銀行帳戶     110年7月21日22時26分許，以自動提款機轉帳方式匯款； 110年7月21日22時27分許，旋遭跨行轉匯至徐國雄帳戶 20,000元 匯款至黃宥騏（另案偵辦）之銀行帳戶，再轉匯至徐國雄（另經新北地檢署以111年度偵字第2870、6041號聲請簡易判決處刑)之國泰世華銀行帳戶     110年7月31日15時35分許，以網路銀行轉帳方式匯款； 110年7月31日15時38分許，旋遭跨行轉匯至陳緯榤帳戶 30,000元 匯款至葉志輝（另行併辦）之銀行帳戶，再轉匯至陳緯榤（另經新北地檢署以111年度偵字第2870、6041號聲請簡易判決處刑)之永豐銀行帳戶     110年7月31日15時36分許，以網路銀行轉帳方式匯款； 110年7月31日15時38分許，旋遭跨行轉匯至陳緯榤帳戶 29,000元 匯款至葉志輝之銀行帳戶，再轉匯至陳緯榤（另經新北地檢署以111年度偵字第2870、6041號聲請簡易判決處刑)之永豐銀行帳戶     110年8月13日15時33分許，以網路銀行轉帳方式匯款 50,000元 鄭人豪上開中國信託銀行帳戶     110年8月13日15時34分許，以網路銀行轉帳方式匯款 23,550元 鄭人豪上開中國信託銀行帳戶 
2 詹鈞惠 110年8月11日 以通訊軟體line聯繫詹鈞惠，佯稱可以投資彩票與期權，可獲得巨大利潤，惟詹鈞惠需先投資匯款云云，致詹鈞惠陷於錯誤，依指示匯款。 110年8月12日19時33分許，以網路銀行轉帳方式匯款 4,400元 鄭人豪上開中國信託銀行帳戶     110年8月12日19時53分許，以網路銀行轉帳方式匯款 50,000元 鄭人豪上開中國信託銀行帳戶     110年8月13日12時8分許，以網路銀行轉帳方式匯款 33,600元 鄭人豪上開中國信託銀行帳戶 3 徐銘陞 110年8月10日 以通訊軟體line聯繫徐銘陞，佯稱可以介紹投資虛擬貨幣網站，可賺取利潤，惟徐銘陞需先入金繳費云云，致徐銘陞陷於錯誤，依指示匯款。 110年8月12日20時25分許，以自動櫃員機轉帳方式匯款 15,000元 鄭人豪上開中國信託銀行帳戶     110年8月13日19時19分許，以自動櫃員機轉帳方式匯款 10,000元 鄭人豪上開中國信託銀行帳戶 
4 陳啓盛 110年8月7日 以通訊軟體line聯繫陳啓盛，佯稱可以介紹投資虛擬貨幣網站，可賺取利潤，惟陳啓盛需先投資匯款云云，致陳啓盛陷於錯誤，依指示匯款。 110年8月13日13時43分許，以網路銀行轉帳方式匯款 50,000元 鄭人豪上開中國信託銀行帳戶     110年8月13日13時44分許，以網路銀行轉帳方式匯款 26,000元 鄭人豪上開中國信託銀行帳戶     110年8月13日14時21分許，以自動櫃員機轉帳方式匯款 30,000元 鄭人豪上開中國信託銀行帳戶     110年8月13日14時26分許，以自動櫃員機轉帳方式匯款 20,000元 鄭人豪上開中國信託銀行帳戶 
5 鄭堯齊 110年8月12日 以通訊軟體line聯繫鄭堯齊，佯稱可以介紹投資加密貨幣平台，可賺取利潤，惟鄭堯齊需先投資匯款云云，致鄭堯齊陷於錯誤，依指示匯款。 110年8月13日16時31分許，以網路銀行轉帳方式匯款 30,000元 鄭人豪上開中國信託銀行帳戶     110年8月13日20時21分許，以網路銀行轉帳方式匯款 46,000元 鄭人豪上開中國信託銀行帳戶